臺灣臺南地方法院刑事裁定             100年度聲字第1155號
異  議  人  楊丁福
即  受刑人
上列異議人即受刑人因違反貪污治罪條例案件，對於臺灣臺南地
方法院檢察署民國100年5月16日100年度執1855字第29492號檢察
官之執行指揮，聲明異議，本院裁定如下：
    主  文
聲明異議駁回。
    理  由
一、聲明異議意旨係以：異議人楊丁福因違反貪污治罪條例案件
    經法院判決確定，現在監執行中，而臺灣臺南地方法院檢察
    署檢察官於執行該案，有關異議人犯罪所得部分，強制執行
    扣押異議人於臺灣臺南監獄之保管金、勞作金之相關存款。
    然異議人於監所之保管金乃親友及第三人所寄與異議人，用
    以支應購買日常生活所須之必需品，且臨時就醫也需從異議
    人之保管金內扣除費用，監獄內雖有供三餐膳食，但對於異
    議人日常所須換洗之衣物、清潔等用品，需由異議人自行負
    擔，並無免費提供，為此，日常生活必需品，以及看診（有
    急症或長期治療）之費用，一般正常使用範圍就近需三千元
    ，才足以負擔異議人一月所需之費用，此觀法務部之規定，
    受刑人每日花費不得超過二百元，但就醫看診不在此限，正
    常每月花費不得超過六千元之限額，即可知由異議人親友及
    第三者以外之人所給與異議人之生活所需費用，除應付日常
    生活用品及就診就醫費用，異議人之生活已甚拮据，是異議
    人於臺灣臺南監獄內之保管金，均由親友及第三人所寄與異
    議人日常生活所需及看診使用，而異議人犯罪所得之部分，
    可另自監獄中勞作金進行扣繳，異議人參與監獄內之作業勞
    動，每月有領取作業勞作金，可供支付犯罪所得。是為顧及
    異議人日常生活所需，及急症治療以維持生命健康及衛生清
    潔，准許僅從作業金中扣除，停止自保管金中扣除，為此，
    爰依法就執行扣押異議人保管金之執行聲明異議等語。
二、按罰金、罰鍰、沒收、沒入、追徵、追繳及抵償之裁判，應
    依檢察官之命令執行之；前條裁判之執行，準用執行民事裁
    判之規定；對於薪資或其他繼續性給付之債權所為強制執行
    ，於債權人之債權額及強制執行費用額之範圍內，其效力及
    於扣押後應受及增加之給付；債務人對於第三人之債權，係
    維持債務人生活所必需者，不得為強制執行，刑事訴訟法第
    四百七十條第一項前段、第四百七十一條第一項、強制執行
    法第一百十五條之一第一項、第一百二十二條分別定有明文
    。又依強制執行法第五十二條第一項規定：「查封時，應酌
    留債務人及其共同生活之親屬二個月間生活所必需之食物、
    燃料及金錢。」，是檢察官對在監受刑人執行抵償裁判時，
    自應依上開強制執行法之規定，酌留其二個月間生活所必需
    之金錢，最高法院著有九十八年度臺抗字第三四０號裁定可
    資參照。
三、經查：
（一）查異議人即受刑人楊丁福前因違反貪污治罪條例第六條第
      一項第五款之圖利案件，經臺灣高等法院臺南分院以九十
      八年度重上更（三）字第三一一號判決判處「有期徒刑七
      年，褫奪公權五年。所得財物新臺幣參佰零柒萬肆仟柒佰
      元，應與沈俊忠、邱春貴、沈勇俊連帶追繳，如全部或一
      部無法追繳時，應以其等財產抵償之。‧‧‧」，案經上
      訴最高法院，由最高法院於一百年三月二十四日判決上訴
      駁回確定，現在監執行中乙節，有前開案號之最高法院、
      臺灣高等法院臺南分院之判決、最高法院刑事第四庭函、
      臺灣臺南地方法院檢察署檢察官一百年執壬字第一八五五
      號執行指揮書等資料在卷可按。是臺灣臺南地方法院檢察
      署檢察官執行上開確定判決所諭知之抵償時，於民國一百
      年五月十六日以南檢欽壬一百執一八五五字第二九四九二
      號函文將異議人在法務部矯正署臺南監獄之財產（含日後
      增加之勞作金、保管金等）按月提撥抵償犯罪所得財物共
      三百零七萬四千七百元，直至執行完畢，自屬有據。
（二）又按對於受刑人，應斟酌保健上之必要，給與飲食、物品
      ，並供用衣被及其他必需器具；對於受刑人應定期及視實
      際需要施行健康檢查，並實施預防接種等傳染病防治措施
      ；罹急病者，應於附設之病監收容之，監獄行刑法第四十
      五條第一項、第五十一條第一項、第五十四條第一項亦定
      之甚詳，足見對於在監之受刑人有給養及醫療，均由國家
      負擔，其餘所需僅生活日常用品等，所費金額不多。再者
      ，本件檢察官執行時，已指示法務部矯正署臺南監獄每月
      保留異議人必要生活費用，並非未酌留其生活所必需之金
      錢，此有臺灣臺南地方法院檢察署一百五月十六日南檢欽
      壬一百執一八五五字第二九四九二號函文存卷可查。並經
      法務部矯正署臺南監獄函覆本院則為：本監於一百年五月
      二十日依上開函，執行扣押收容人楊丁福之保管金四萬五
      千零三十元，並酌留其日常生活所須費用一千三百二十三
      元，又監所內設有衛生科，收容人可申請公費看診等語，
      亦有法務部矯正署臺南監獄一百年七月十一日南監總字第
      一０００００五八六八號函文並附異議人之保管金分戶卡
      資料一份在卷可稽。可認法務部矯正署臺南監獄執行前開
      檢察署檢察官之執行命令時，確有酌留異議人必要生活費
      用，且於一百年五月二十日執行扣押後，迄今則未再執行
      相關扣押，可徵檢察官對在監受刑之異議人執行上開抵償
      裁判後，異議人在監之保管金帳戶仍有餘額最高達三千餘
      元，已足敷其生活所必需之金錢，異議人猶以檢察官之執
      行命令未審酌上情，而指摘扣繳其在監所保管金之執行指
      揮不當，其異議為無理由，應予駁回。
四、據上論斷，應依刑事訴訟法第四百八十六條，裁定如主文。
中    華    民    國   100    年    7     月    15    日
                  刑事第十三庭  法  官  程克琳
以上正本證明與原本無異。
如不服本裁定，應於收受送達後5日內向本院提出抗告狀。（應
附繕本）
                                書記官  康紀媛
中    華    民    國   100    年    7     月    15    日